【裁判字號】    99,交聲,2463
【裁判日期】    990728
【裁判案由】    聲明異議
【裁判全文】
臺灣臺中地方法院交通事件裁定      99年度交聲字第2463號
原處分機關  交通部公路總局臺中區監理所豐原監理站
異議人即
受處分人    甲○○
上列異議人因違反道路交通管理處罰條例案件，對於交通部公路
總局臺中區監理所豐原監理站民國99年6月11日所為之處分（原
處分案號：豐監稽違字第裁63-HD0000000號裁決書），聲明異議
，本院裁定如下：
    主    文
原處分撤銷。
甲○○汽車駕駛人，未領有駕駛執照駕駛機器腳踏車，處罰鍰新
臺幣陸仟元。
    理    由
一、原處分機關係以：異議人即受處分人甲○○於民國99月6月1
    日18時58分許，駕駛車牌號碼JPG-692號重型機車，在臺中
    縣大雅鄉○○○○○路口處，因「無照駕駛(禁駛)」違規，
    經臺中縣警察局豐原分局依違反道路交通管理處罰條例第
    21條第1項第5款規定當場舉發；異議人於期限內到案，原處
    分機關於99年6月11日以豐監稽違字第裁63-HD0000000號裁決
    書處罰鍰新臺幣（下同）6仟元，吊銷駕駛執照，1年內禁考
    ，逾期則依裁決書處罰主文規定裁處等語。
二、本件聲明異議意旨略以：伊因當日騎機車外出至大雅鄉工作
    ，下班途中遇警察臨檢，經查驗伊無機車駕照，汽車駕照尚
    吊扣中，伊於6月11日至監理站繳交罰款，承辦人員告知要
    吊銷汽車駕照一年，伊當時是騎乘機車而不是汽車，裁決之
    處分要吊銷駕照一年，伊覺得不是很合理，爰聲明異議。
三、按汽車駕駛人，未領有駕駛執照駕駛小型車或機器腳踏車，
    或駕駛執照吊扣期間駕駛小型車或機器腳踏車者，處新臺幣
    6,000 元以上12,000元以下罰鍰；駕駛執照吊扣期間駕駛小
    型車或機器腳踏車者，吊銷其駕駛執照，道路交通管理處罰
    條例第21條第1 項第1 款、第5 款及同條第4 項分別定有明
    文。又汽車駕駛人，曾依上開規定吊銷駕駛執照者，1 年內
    不得考領駕駛執照，同條例第67條第3 項亦有明定。
四、本件受處分人於上開時、地，在其汽車駕駛執照吊扣期間，
    未領有重型機車駕駛執照而駕駛重型機車，為警當場舉發等
    事實，為受處分人所不爭執，並有舉發違反道路交通管理事
    件通知單、汽車駕照基本資料附卷可稽，應堪認定。按汽車
    駕駛執照分為13類：小型車普通駕駛執照、大貨車普通駕駛
    執照、大客車普通駕駛執照、聯結車普通駕駛執照、小型車
    職業駕駛執照、大貨車職業駕駛執照、大客車職業駕駛執照
    、聯結車職業駕駛執照、國際駕駛執照、輕型機器腳踏車駕
    駛執照、重型機器腳踏車駕駛執照、普通重型機器腳踏車駕
    駛執照、大型重型機器腳踏車駕駛執照；又汽車駕駛人取得
    高一級車類之駕駛資格者，應換發駕駛執照，並准其駕駛較
    低級車類之車輛，道路交通安全規則第53條、第61條第1 項
    固分別定有明文。惟依道路交通安全規則第61條第1 項各款
    規定，汽車駕駛人即便有取得聯結車、大客車、大貨車、小
    型車等汽車駕駛執照，仍不得駕駛重型機車，僅得駕駛輕型
    機車，足見駕駛重型機車自須有獨立之駕駛執照。本件受處
    分人雖有取得小型車普通駕駛執照，依上開說明，仍不得駕
    駛重型機車，故其未領有重型機車駕駛執照而駕駛重型機車
    之行為，構成無照駕駛，應依道路交通管理處罰條例第21條
    第1 項第1 款「未領有駕駛執照駕駛機器腳踏車」之規定處
    罰，而非依同條例第21條第1 項第5 款「駕駛執照吊扣期間
    駕駛小型車或機器腳踏車」之規定處罰。
五、綜上所述，本件違規應依道路交通管理處罰條例第21條第1
    項第1 款「未領有駕駛執照駕駛機器腳踏車」處罰，而無同
    條例第21條第1 項第5 款之適用。從而原處分機關依同條例
    第21條第4 項及第67條第3 項規定，裁罰受處分人吊銷汽車
    駕駛執照，及1 年內禁考之處分，於法未合，應予撤銷，爰
    改依道路交通管理處罰條例第21條第1 項第1 款及違反道路
    交通管理事件統一裁罰基準表規定，自為裁罰如主文第2 項
    所示。
六、據上論斷，應依道路交通管理處罰條例第87條第2 項，道路
    交通案件處理辦法第20條前段，裁定如主文。
中    華    民    國    99    年    7    月    28    日
                  交通法庭    法  官  劉邦繡
以上正本證明與原本無異。
如不服本裁定，應於送達後五日內，向本院提出抗告狀(應附繕
本)。
                              書記官  何俞瑩
中    華    民    國    99    年    7    月    28    日

司法院資訊處製作；財團法人民間司法改革基金會備份。
